臺灣臺北地方法院民事判決　　　　　　　　　　　　　九十二年度建字第一０二號
　　原　　　告　乙○○
　　被　　　告　幸林建設股份有限公司
　　法定代理人　丙○○
　　訴訟代理人　甲○○
　　　　　　　　莫詒文律師
　　　　　　　　謝欣怡律師
當事人間給付工程款事件，本院於九十三年七月二日言詞辯論終結，判決如下：
    主      文
原告之訴駁回。
訴訟費用由原告負擔。
    事實及理由
壹、原告主張：原告承攬被告公司工程二處：（一）其一處位在台北市○○路○段一
    八五巷內，工地名稱為金石山莊（下稱秀明路工程），施作工程有水電工程新臺
    幣（下同）八百八十萬、空調設備工程四百六十二萬，污排水幹管工程一百八十
    八萬六千零四十八元，施工日期自民國七十七年十一月二十日起陸續施作，迄八
    十年十一月三十日完工，其後八十一年五月二十五日為水電工程追加一百零四萬
    八千二百三十七元，已請領部分工程款，惟尚有如附表一所示二百七十五萬六千
    七百四十一元工程款尚未領取。（二）另一處位於台北市○○區○○路二十六號
    （下稱崗山路工程），施作工程為水電工程五百八十五萬，施工日期於八十三年
    十一月十九日迄八十七年六月五日，並於八十五年一月二十七日及十二月十八日
    追加工程一百零九萬一千一百七十三元，已請領部分工程款，惟尚有如附表二所
    示一百六十七萬五千零六十六元尚未領取等語。並聲明：被告給付原告四百五十
    六萬二千八百一十七元及自支付命令送達之翌日起至清償日止，按年息百分之五
    計算之利息。
貳、被告則以：秀明路工程被告均有按時付款，並無積欠情事，且秀明路工程部分承
    攬報酬請求權已罹於時效。而岡山路工程起造人為李炫德等六人，被告並未簽訂
    任何水電工程承攬契約等語置辯。並聲明原告之訴駁回。
參、得心證之理由：本件原告起訴請求被告給付如附表一所示之秀明路工程及附表二
    所示之崗山路工程二筆工程款，被告則以前揭情詞置辯，茲就前開二筆工程款請
    求分述如下：
一、秀明路工程部分：
  １、按承攬人之報酬，因二年間不行使而消滅。消滅時效，因請求而中斷，時效因
      請求而中斷者，若於請求後六個月內不起訴，視為不中斷。民法第一百二十七
      條、第一百二十九條、民法第一百三十條定有明文。
  ２、經查，本件秀明路工程因原承攬之鉅曜工程企業有限公司（下稱鉅曜公司）未
      能完成設立登記，由兩造於七十七年十二月二十五日訂工程承包合約作廢協議
      書，轉由原告承攬，此有兩造不爭執之協議書（原證一）附卷可憑。又秀明路
      工程於八十年二月十一日領得使用執照，則有被告提出八十年使字第九五、九
      六、九七、九八號使用執照附卷可憑。另依原告提出九十三年一月十五日準備
      二狀附件二，該工程水電工程部分最後施作衛浴按裝完成，時間為八十年六月
      二十五日，空調設備工程部分最後施作公共天線工程完成，時間為八十年九月
      二十五日，污排水幹管工程部分最後施作ｃ、ｄ區後院簷溝即ｃ區北向後簷溝
      追加工程完成，時間為八十年二月十日，水電追加工程部分共有五項，最後完
      成時間為八十一年五月二十五日。依前開事證可知，原告可得行使承攬報酬請
      求權，即秀明路工程各期工程最後完工時期（因均附著於不動產，無交付之問
      題）為八十一年五月二十五日，而自該時起迄原告提起本件訴訟請求之九十二
      年八月二十九日（聲請支付命令）止，已逾首揭二年請求權消滅時效期間，原
      告之秀明路工程款請求權，已罹於時效，被告自得拒絕給付工程款。
  ３、原告雖主張秀明路工程於八十四年方完成施作云云，惟與其自行提出之各項工
      程完成日期記載不符，洵非可採。原告另主張在八十七年間及九十一年間曾向
      被告請求工程款等語，雖據其提出臺灣板橋地方法院檢察署九十二年度偵字第
      一０八０號不起訴處分書等件為憑，惟前開二次請求距前述八十一年五月二十
      五日亦均逾二年（且原告均未於六個月內提起訴訟），其請求時間均在消滅時
      效完成後，不生消滅時效中斷之問題，其所述縱屬實在，亦不影響秀明路工程
      之工程款請求權已罹於時效之事實。
二、岡山路工程部分：
  １、經查，原告主張其承攬被告公司崗山路水電工程，僅提出其自行製作之工程總
      表以及各單項工程完工日期及應領金額等為憑，並無任何書面契約或經被告公
      司人員簽認之計價單據可資佐證，復為被告否認，已難採信。且被告抗辯本件
      崗山路工程起造人為李炫德等六人，前開起造人將工程發包予領開營造有限公
      司等情，則據其提出台北市政府工務局八十七使字四二一號使用執照及工程合
      約各一件為憑，較為可採。被告既非崗山路建物之起造人又非承攬工程之營造
      廠，自無從認定兩造就岡山路工程有何契約關係存在，原告主張被告應給付該
      部分工程款，並無依據。
  ２、原告另主張岡山路工程是被告公司法定代理人丙○○的弟弟與其接洽，該房子
      起造人為被告公司法定代理人之女兒林佩怡等語，惟被告公司與個人各有獨立
      之人格，被告公司法定代理人之弟弟或女兒所為行為，除有代理權之授與外，
      與被告公司無涉，故不能以前開事實遽認被告公司與原告就崗山路工程，有承
      攬契約關係存在。
三、綜上所述，本件原告秀明路工程部分工程款請求權已罹於時效，被告得拒絕給付
    ，又兩造就崗山路之工程則無承攬契約關係存在，原告自不得向被告請求給付工
    程款。從而，原告依承攬契約法律關係，請求被告給付工程款四百五十六萬二千
    八百一十七元及自支付命令送達之翌日起至清償日止，按年息百分之五計算之利
    息，為無理由，應予駁回。
肆、訴訟費用之依據：民法第七十八條。
中　　　華　　　民　　　國　　九十三　　年　　　七　　　月　　　十四　　日
                                        民事第五庭  法  官    張松鈞
正本係照原本作成
如對本判決上訴，須於判決送達後廿日內向本院提出上訴狀
中　　　華　　　民　　　國　　九十三　　年　　　七　　　月　　　十四　　日
                                                    書記官    黃媚鵑
